【裁判字號】    89,訴緝,33
【裁判日期】    900404
【裁判案由】    違反懲治盜匪條例等
【裁判全文】
臺灣桃園地方法院刑事判決                          八十九年度訴緝字第三三號
    公  訴  人  臺灣桃園地方法院檢察署檢察官
    被      告  丙○○
    指定辯護人  本院公設辯護人甲○○
右列被告因違反懲治盜匪條例等案件，經檢察官提起公訴（八十七年度偵字第四一三
九號），本院判決如左︰
    主  文
丙○○共同意圖為自己不法所有，以強暴、脅迫致使不能抗拒而取他人之物，處有期
徒刑柒年貳月。盜匪所得之財物戒子壹只、呼叫器壹個及行動電話壹具應發還被害人
乙○○；又損壞公務員職務上掌管之物品，處有期徒刑伍月。應執行有期徒刑柒年伍
月。盜匪所得之財物戒子壹只、呼叫器壹個及行動電話壹具應發還被害人乙○○。
    事  實
一、丙○○與一姓名年籍均不詳之成年男子於民國八十七年三月十九日凌晨四時許，
    在桃園縣八德市大成國中前（東勇街附近），見乙○○酒醉睡於其所有車牌號碼
    V6－七七六六號之自用小客車（下稱上開小客車）內，竟基於意圖為自己不法所
    有之犯意聯絡，共同先將上開小客車之擋風玻璃砸破，使乙○○因而驚醒後，復
    將乙○○強行拉下車，向乙○○誆稱：乙○○撞到其等所駕駛之車輛，要乙○○
    賠償云云，因乙○○不願賠償，其二人即喝令乙○○跪下，且恫稱：若乙○○不
    拿出錢來，將對乙○○不利等語，使乙○○甚為畏懼後，其二人復將乙○○押上
    上開小客車，上車後，該名姓名年籍均不詳之成年男子又以手指著口袋對乙○○
    恫稱：其褲子內有槍，如果不順從其等，就要把他殺掉等語，致使乙○○無力抗
    拒，丙○○並出手打乙○○二巴掌，乙○○因受制於丙○○二人，只得同意交付
    新台幣（下同）二萬元，並在上開小客車上打電話向其友人調借二萬元，而與友
    人約在桃園縣桃園市○○○街、東國街口（麥當勞前），隨即由丙○○駕駛上開
    小客車，該名姓名年籍均不詳之成年男子則在上開小客車後座負責控制乙○○之
    行動，三人一同前往上開約定地點，其間，該名姓名年籍均不詳之成年男子乃於
    乙○○打電話調借款項之際，將乙○○所有置於身上之戒子一只、行動電話一具
    、呼叫器一個等財物強行取走，後三人到達上開約定地點時，因乙○○之友人尚
未到達，丙○○二人即令乙○○先行下車等候拿錢，並交代乙○○不要耍花樣，
    而其二人則駕駛上開小客車在附近繞圈子等候取款，俟乙○○之友人到達後，乙
    ○○二人即趁丙○○等不注意之際向警方報案，警員洪俊德即與另二名身著警察
    制服之孫忠義、林祺章同乘車牌號碼LF－二四○八號偵防車至上開約定地點欲逮
    捕丙○○，待發現丙○○所駕駛之上開小客車後，孫忠義、林祺章即下車對丙○
    ○等人稱：「是警察，下車」等語，詎丙○○明知孫忠義等係公務員且正依法執
    行勤務中，竟基於妨害公務之故意，施強暴倒車衝撞警員孫忠義，再往前衝撞警
    員林祺章，林祺章躲開，即衝撞停放在上開小客車旁之上開偵防車，使上開偵防
    車之右前門、右方葉子板受有毀損，而丙○○衝撞上開偵防車突圍後即駕車沿桃
    園縣桃園市○○○路右轉春日路上桃鶯路橋，下橋後右轉大林路逃逸，經洪俊德
    等人駕車隨後緝捕，嗣於八十七年三月十九日凌晨五時十五分許，在桃園縣桃園
    市○○路與長安街口，將丙○○逮捕，惟該名姓名年籍均不詳之成年男子則趁隙
    逃逸。
二、案經被害人乙○○訴由桃園縣警察局桃園分局報請臺灣桃園地方法院檢察署檢察
    官偵查起訴。
    理  由
一、訊據被告丙○○固坦認於右揭時地為警查獲之事實，惟矢口否認有何盜匪等犯行
    ，辯稱：伊因之前向告訴人乙○○買車，付訂金三萬七千元，之後伊不要買了，
    所以在案發當時恰巧遇到告訴人時，即要求告訴人退錢，而當時只有伊一人，並
    無另一人與伊在一起，是告訴人說要還錢，主動帶伊至上開地點找朋友拿錢，告
    訴人下車拿錢，伊就在駕駛座等他，後來伊雖有衝撞警車，然係因當時警員是穿
    著便衣，所駕之車亦非警車，伊不知對方是警察，伊因害怕告訴人找人來打伊，
    所以才衝撞車輛逃跑云云。然查：
    （一）右揭事實業據告訴人乙○○於警訊、偵查（見偵查卷第一一至一三頁、第
          三七至三九頁）及本院調查程序中指述甚詳（見本院八十九年六月二日訊
          問筆錄），並核與證人洪俊德即案發當時查獲被告之警員於偵查中所證述
          關於被告駕車衝撞警員、警車妨害公務及追捕被告等部分情節相符（見偵
          查卷第三八、三九頁）。
    （二）又告訴人乙○○迭就案發當時確有二人共同犯案，其中一人為被告丙○○
          ，另一人為年約三十幾歲之男子等節指述明確，且證人洪俊德於偵查中亦
          結證稱：伊到現場看到丙○○坐在駕駛座上，另外一個坐後座等語（見偵
          查卷第三八頁），而證人洪俊德係執行公務之公務員與被告並不相識，更
          無任何親誼怨隙可言，是其所為之上開證詞當具客觀真實性，可堪採信。
          據上足見案發當時除被告外，確尚有一名姓名年籍均不詳之成年男子與被
          告就上開盜匪犯行，有犯意聯絡及行為分擔一節至堪認定，被告所陳案發
          過程僅伊一人與被告在場一情，應係臨訟杜撰之詞，而與事實有間，實難
          憑信。
    （三）至被告雖一再辯稱：伊與告訴人間係汽車買賣糾紛云云，然被告自始並無
          法提出任何相關契約書、單據等文件以實其說，亦未提出任何證據方法以
          供本院查證，況被告於本院調查程序中亦陳稱：（問：是否你弄錯了，不
          是乙○○，是他人？）已經二、三年，忘記了；收據事隔多年，已找不到
          等語（見本院同上訊問筆錄及九十年三月二十一日審理筆錄），是尚無法
          遽因被告上開陳詞即為被告有利之認定甚明。
    （四）再佐以被告所自承上開催討債務之過程及其於事後極力否認有該名共犯存
          在等情，堪認被告所辯要與交易常情有違，應非屬實情，且衡常案發時被
    告倘非為避免遭警查緝逮捕，當無於為警盤查時，即急忙駕車衝撞警員、
          警車逃逸，而甘負妨害公務罪刑責之可能，益足徵被告具有為自己不法所
          有之意圖。
    （五）綜上事證，被告所辯顯係事後卸責之詞，委無足取，此外復有報告書、贓
          物領據各乙紙及車輛照片六紙附卷為憑（附於偵查卷第十四至十八頁）。
          本件罪證明確，被告右揭犯行洵堪認定，應依法論科。
二、按被告丙○○對告訴人乙○○施以強暴、脅迫，致使不能抗拒而取告訴人所有之
    上開財物，並對於依法執行勤務之公務員駕車衝撞而施強暴，且故意駕車衝撞警
    車，核其所為，係犯懲治盜匪條例第五條第一項第一款之盜匪罪、刑法第一百三
    十五條第一項之妨害公務罪及同法第一百三十八條之毀損公物罪。又被告於上開
    盜匪犯行中所為之妨害自由部分行為，即實施強暴脅迫，應包括於盜匪行為以內
    ，不另論罪（最高法院二十四年上字第四四○七號判例參照）。再被告就上開盜
    匪犯行，與該名姓名年籍均不詳之成年男子間，有犯意聯絡及行為分擔，為共同
    正犯。被告以一駕車衝撞警員、警車行為，而犯妨害公務罪及損壞公物罪，為想
    像競合犯，應從一重之損壞公物罪處斷，公訴意旨認被告駕車衝撞警車，造成警
    車毀損之行為，應為妨害公務罪所吸收，不另論罪，尚有未洽。又被告所犯上開
    盜匪罪及損壞公物罪間，犯意各別，應予分論併罰。爰審酌被告犯罪之動機、目
    的、手段，及其極力飾詞矢口否認犯行，犯後態度難謂良好，惟於犯案過程中並
    未傷及告訴人等一切情狀，量處如主文所示之刑，並定其應執行刑，以資懲儆。
三、至告訴人所指述上開其所有遭強盜之戒子一只、行動電話一具、呼叫器一個等財
    物，雖經不詳姓名年籍之共犯強行取走，而未扣案，詳如前述，然查無積極證據
    足以證明業已廢失，是應依法諭知發還被害人乙○○，併此敘明。
據上論斷，應依刑事訴訟法第二百九十九條第一項前段，懲治盜匪條例第五條第一項
第一款、第八條、第七條第一項，刑法第二十八條、第一百三十五條第一項、第一百
三十八條、第五十五條、第五十一條第五款，罰金罰鍰提高標準條例第一條前段，判
決如主文。
本案經檢察官陳志全到庭執行職務。
中      華      民      國      九十        年      四    月    四      日
                                  臺灣桃園地方法院刑事第二庭
                                      法     官王     美     玲
右正本證明與原本無異。
如不服本判決，應於判決送達後十日內向本院提出上訴狀( 應附繕本 )，上訴於
臺灣高等法院。
                                      書  記  官    賴     玉     真
中        華        民        國   九十   年   四   月    六    日
附錄論罪法條：
懲治盜匪條例第五條第一項第一款：
刑法第一百三十五條第一項：
對於公務員依法執行職務時，施強暴脅迫者，處三年以下有期徒刑、拘役或三百元以
下罰金。
刑法第一百三十八條
毀棄、損壞或隱匿公務員職務上掌管或委託第三人掌管之文書、圖畫、物品，或致令
不堪用者，處五年以下有期徒刑。


司法院資訊處製作；財團法人民間司法改革基金會備份。
